【裁判字號】    99,上重更(一),1
【裁判日期】    990608
【裁判案由】    違反毒品危害防制條例
【裁判全文】
臺灣高等法院高雄分院刑事判決     99年度上重更(一)字第1號
上  訴  人
即  被  告  甲○○
選任辯護人  許清連律師
            李錦臺律師
            陳奕全律師
上列上訴人因違反毒品危害防制條例案件，不服臺灣高雄地方法
院94年度重訴字第70號中華民國96年6 月29日第一審判決（起訴
案號：臺灣高雄地方法院檢察署94年度偵字第14299 、14300 、
14683 、14684 號），提起上訴，經判決後，由最高法院發回更
審，本院判決如下：
    主  文
原判決關於違反毒品危害防制條例及定執行刑部分，撤銷。
甲○○意圖販賣而持有第一級毒品，累犯，處有期徒刑拾肆年，
褫奪公權捌年，減為有期徒刑柒年，褫奪公權肆年；扣案海洛因
肆袋（該肆袋海洛因中分別又裝有肆包、玖包、伍包、貳包，合
計淨重伍柒玖點參陸公克，空包裝重肆伍點貳陸公克）、甲基安
非他命捌包（驗前總毛重為伍零陸捌點參公克，包裝塑膠袋總重
陸伍點捌零公克，其中包內尚分裝有貳小包，另有壹包內尚分
裝有肆小包，取樣檢驗消耗零點貳貳公克）均沒收銷燬之。
    事  實
一、甲○○前因違反麻醉藥品管理條例案件，經臺灣高雄地方法
    院判處有期徒刑7 年，迭因適用中華民國77年罪犯減刑條例
    、中華民國80年罪犯減刑條例而減為有期徒刑3 年4 月，又
    因違反肅清煙毒條例案件，經臺灣高雄地方法院判處有期徒
    刑12年2 月，入監接續執行後於民國83年2 月8 日縮刑假釋
    出監，嗣於90年11月16日期滿未經撤銷以已執行論。詎其猶
    未悛悔，於94年5 月底某日，在高雄市其日常生活之隱蔽處
    所，由其兄長黃信良接受保管吳宗龍於94年4 月底以前以2
    個手提袋包裝交付黃信良之第一級毒品海洛因4 袋（該4 袋
    海洛因中分別又裝有4 包、9 包、5 包、2 包，合計淨重57
    9.36公克，空包裝重45.26 公克，純度51.90%，純質淨重30
    0.69公克），以及第二級毒品甲基安非他命8 包（驗前總毛
    重為5068.3公克，包裝塑膠袋總重65.80 公克，其中3 包內
    尚分裝有2 小包，另有1 包內尚分裝有4 小包，取樣檢驗消
    耗0.22公克，純度約為96.4% ），並磅秤等，吳宗龍於94年
    4 月30日死亡，黃信良亦因癌症末期而住院醫療（95年3 月
    7 日死亡）。甲○○旋將上揭各毒品等，均置諸其所使用登
    記為其弟黃信宗名義車號ZT-3589 號自小客車內，意圖販賣
    而持有之，嗣因警方由0000000000號行動電話監聽中，查悉
    黃信良兜售毒品之線索，而於94年6 月20日持搜索票前往高
    雄縣鳳山市○○街35號即甲○○之弟黃信宗之住處執行搜索
    ，適遇甲○○駕車前往該處，警方乃詢問甲○○毒品在何處
    ，甲○○便主動帶同警方前往高雄市前鎮區○○○路與建盛
    街口旁之停車場其所使用之車號ZT-3589 號自小客車之停車
    位，並同意搜索該車輛，而查扣前開上開海洛因、甲基安非
    他命及紫色NOKIA 牌0000000000號行動電話（含SIM 卡）1
    支自首而受裁判。
二、案經行政院海岸巡防署高雄市機動查緝隊與高雄縣政府警察
    局移送臺灣高雄地方法院檢察署檢察官偵查起訴。
    理  由
壹、程序方面：
一、辯護意旨認「本件係由行政院海岸巡防署人員進行偵查，然
    依海岸巡防法第4 條、第5 條、第8 條規定，本件應非海岸
    巡防人員之法定職權範圍，則其進行監聽所取得之內容乃屬
    違法取得之證據；且監聽譯文未經合法調查，應不具證據能
    力」云云。經查：海岸巡防機關掌理海域、海岸、河口及非
    通商口岸之查緝走私、防止非法入出國、執行通商口岸人員
    安全檢查及其他犯罪調查事項；又巡防機關主管業務之簡任
    職、上校、警監、關務監以上人員，執行第4 條所定犯罪調
    查職務時，視同刑事訴訟法第229 條之司法警察官；前項以
    外巡防機關主管業務之薦任職、上尉、警正、高級關務員以
    上人員，執行第4 條所定犯罪調查職務時，視同刑事訴訟法
    第230 條之司法警察官；巡防機關前2 項以外之人員，執行
    第4 條所定犯罪調查職務時，視同刑事訴訟法第231 條之司
    法警察，海岸巡防法第4 條第3 款及第10條第1 項至第3 項
    分別定有明文。然該法第4 條所規定之「其他犯罪調查事項
    」之範圍為何，該法並無明確定義。且按巡防機關人員執行
    第4 條所定查緝走私、非法入出國事項，遇有急迫情形時，
    得於管轄區域外，逕行調查犯罪嫌疑人之犯罪情形及蒐集證
    據，並應立即知會有關機關，海岸巡防法第8 條亦有明定。
    然此規定乃為因應海岸巡防機關人員得以順利執行犯罪調查
    任務之緊急需要，非謂禁止海岸巡防機關人員於上開區域以
    外區域進行犯罪之調查。況所謂「急迫情形」，固應從海岸
    巡防單位掌握犯罪線索時間與犯罪進入內陸之緊接性、危害
    擴大之可能性及證據保存之必要性等情況加以判斷，然此種
    標準在海岸巡防機關獨自辦案之情況下，或可嚴格要求，以
    免過度擴張海岸巡防機關於管轄區域外行使職權，造成與海
    岸巡防法為維護海岸秩序設立專責機關之立法原意相左，及
    與內陸地區司法警察犯罪調查權限競合衝突。然檢察官指揮
    各單位組成專案小組，藉以提昇團隊辦案效率之情況，亦為
    合法之偵查作為，本案係由檢察官指揮偵辦，且專案小組成
    員另有高雄縣政府警察局人員，此觀諸卷附通訊監察書及高
    雄縣政府警察局刑事案件移送書、行政院海岸巡防署高雄市
    機動查緝隊刑事案件移送書甚明，則在團隊辦案之情況下，
    各參與單位接受有關訊息後，尚須向檢察官報告等候指揮，
    並無單獨行動之決定權，且專案小組應係以一網打盡為目標
    ，在確切掌握犯罪證據後始可能採取行動，則依上開說明本
    案既非在海岸巡防機關獨自辦案之情況，則所謂「急迫情形
    」即不宜採前開嚴格之標準。從而，本件海岸巡防人員依檢
    察官所核發之監聽通訊監察書對0000000000等門號進行監聽
    進而查獲本件，並無違法取得證據之可言，其監聽所得內容
    應得作為證據。至於卷附0000000000門號之監聽譯文中，有
    部分之內容檢察官並未提出監聽錄音帶或光碟供法院勘驗，
    辯護人復爭執此部分譯文之證據能力，則此部分之譯文，應
    不得作為證據（最高法院93年度台上字第6510號、94年度台
    上字第1270號、94年度台上字第1372號判決意旨參照），但
    其他業經原審法院依法定程序予以勘驗者，既業經合法調查
    ，自得作為本案認定犯罪事實存否之證據。
二、按被告以外之人於審判外之陳述，雖不符刑事訴訟法第159
    條之1 至第159 條之4 規定，而經當事人於審判程序同意作
    為證據，法院審酌該言詞陳述或書面陳述作成時之情況，認
    為適當者，亦得為證據；當事人、代理人或辯護人於法院調
    查證據時，知有該法第159 條第1 項不得為證據之情形，而
    未於言詞辯論終結前聲明異議者，視為有前項之同意，該法
    第159 條之5 業已明揭其旨。本件所引其他審判外之書面資
    料，檢察官、被告之選任辯護人就此各資料，於準備程序，
    均明示同意作為證據，法院審酌其取得之過程並無瑕疵，且
    與本案具有關連性，未見有何不適當之情形，是得為證據。
三、鑑定人由審判長、受命法官或檢察官就下列之人選任1 人或
    數人充之：一就鑑定事項有特別知識經驗者。二經政府機關
    委任有鑑定職務者；鑑定之經過及其結果，應命鑑定人以言
    詞或書面報告；法院或檢察官得囑託醫院、學校或其他相當
    之機關、團體為鑑定，或審查他人之鑑定，並準用刑事訴訟
    法第203 條至第206 條之1 規定，刑事訴訟法第198 條、第
    206 條第1 項、第208 條第1 項分別定有明文。對於司法警
    察機關調查中之案件，或有量大或急迫情形，為因應實務現
    實需求，認為當然有鑑定之必要者，基於檢察一體原則，得
    由該管檢察長對於轄區內之案件，以事前概括選任鑑定人或
    囑託鑑定機關( 團體) 之方式，俾便轄區內之司法警察官、
    司法警察對於調查中之此類案件，得即時送請事前已選任之
    鑑定人或囑託之鑑定機關( 團體) 實施鑑定。卷附之法務部
    調查局94年8 月19日調科壹字第220020744 號鑑定通知書（
    第一級毒品海洛因）及內政部警政署刑事警察局94年7 月20
    日刑鑑字第0940097446號鑑定書（第二級毒品安非他命），
    法務部調查局96年3 月12日以調科參字第09600099490 號聲
    紋鑑定報告書，應具有證據能力。
四、刑事訴訟法第159 條之4 規定，除前三條之情形外，下列文
    書亦得為證據：「一除顯有不可信之情況外，公務員職務上
    製作之紀錄文書、證明文書。二除顯有不可信之情況外，從
    事業務之人於業務上或通常業務過程所須製作之紀錄文書、
    證明文書。三除前二款之情形外，其他於可信之特別情況下
    所製作之文書。」，本件卷附車輛登記人為黃信宗及黃信良
    之車籍作業系統－查詢認可資料2 紙，係公務員職務上製作
    之文書，經查亦無顯不可信之情況，上開文書應具有證據能
    力。
五、傳聞法則乃對於被告以外之人於審判外之言詞或書面陳述，
    亦即針對被告以外之人於審判外以言詞或書面所為之供述證
    據而為規範。扣案物品毒品係以物品之存在本身做為證明事
    實之證據；卷附現場蒐證毒品照片，乃以科學、機械之方式
    ，對於所拍攝內容所為忠實且正確之記錄，上開物品、照片
    在性質上亦非供述證據，無刑事訴訟法第159 條第1 項規定
    之適用。
貳、實體方面：
一、訊據上訴人即被告甲○○否認違反毒品危害防制條例犯行，
    辯稱：「查扣毒品等物係吳宗龍於94年4 月底，在高雄市前
    鎮區○○○路與建盛街口旁之停車場，以2 個手提袋包裝交
    予我兄長黃信良保管，聲稱要去醫院治病，黃信良返家打開
    提袋後發現內為毒品等物，卻聯絡不到吳宗龍，又擔心如果
    報警恐遭報復，只能等待吳宗龍出現，嗣後並將此經過情形
    告知我，請我幫忙處理，因此94年6 月20日警方前去查緝時
    ，我便主動帶同警方取出該等物品，且因顧慮黃信良當時在
    癌症末期，所以我自行扛下責任，又監聽所得對話內容是黃
    信良而非我所說」云云。
二、經查：
  (一)關於94年6 月20日當天之查獲經過情形，原先警方監聽之00
    00000000門號是易付卡，無法得知申辦人，從監聽內容中有
    聽到涉嫌販賣毒品之事實，但不知涉案者為何人，警方前往
    監聽內容所提到之地點查看，只有看到車輛（即ZT-3589 、
    VW-1929 ），查知車籍資料是黃信宗及黃信良，搜索票所記
    載之搜索對象即為黃信良及黃信宗，警方於94年6 月20日持
    搜索票至高雄縣鳳山市○○街35號執行搜索，結果一無所獲
    ，適被告駕車（VW-1929 ）前往該處，警方即詢問被告毒品
    在何處，被告聞言即引領警方前往高雄市前鎮區○○○路與
    建盛街口旁之停車場即另1 輛車號ZT-3589 號自小客車之停
    車位，並同意搜索該車輛，而查獲扣案之毒品等物，即毒品
    分裝成2 袋與槍彈（槍彈部分已判決確定）放在一起，是被
    告帶警方去拿等經過情形，業經證人即承辦警察侯安泰於原
    審審判中證述歷歷（見原審卷第221-227 頁），並有搜索票
    、搜索扣押筆錄及查扣照片等在卷可證（見警卷一第33-48
    頁），此部分之查獲經過，被告亦不否認，應可認定。而為
    警查獲夾鏈袋裝之白粉4 袋送驗結果（袋上編號01者裝有4
    包白粉，編號02者裝有9 包白粉，編號03者裝有5 包白粉，
    編號04者裝有2 包白粉），均含海洛因成分，合計淨重579.
    36公克（空包裝重45.26 公克），純度51.90%，純質淨重30
    0.69公克等情，有法務部調查局94年8 月19日調科壹字第22
    0020744 號鑑定通知書附卷可稽（見原審卷第58頁）。另為
    警查獲之扣案晶體8 包經送鑑驗結果，驗前總毛重為5068.3
    公克（包裝塑膠袋總重65.80 公克），分別編號為A至H，其
    中編號B 內裝有2 小包再分別編號為B1、B2，編號C 內裝有
    2 小包再分別編號為C1、C2，編號E 內裝有2 小包再分別編
    號為E1、E2，編號H 內裝有4 小包再分別編號為H1至H4，編
    號A 、B1、B2、C1、C2、D 、E1、E2、F 、G 、H1、H2、H3
    、H4經檢視均為白色不規則結晶，外觀型態均相似，隨機抽
    取編號D 鑑定，淨重為491.64公克，取0.22公克鑑定用罄，
    餘491.42公克，其中檢出第二級毒品甲基安非他命成分，純
    度約為96.4% 等情，亦有內政部警政署刑事警察局94年7 月
    20日刑鑑字第0940097446號鑑定書附卷可稽（見原審卷第22
    頁）。而被告對於毒品之成分亦不爭執，可堪認定扣案之白
    粉4 袋、晶體8 包分別為海洛因以及甲基安非他命無訛。
  (二)茲應審究者，乃前述海洛因及甲基安非他命是否為被告所持
    有之物？被告持有毒品之來源及目的為何？
  (1)上開扣案之毒品，係由被告帶同警方前往原警方所申請搜索
    票記載之搜索地點以外之上開停車場（即高雄市前鎮區○○
    ○路與建盛街口旁之停車場，登記為黃信宗名義但由甲○○
    使用之車號ZT-3589 號自小客車之停車位）該自小客車內而
    查扣之情，此據被告及警方供證述明確；被告之弟黃信宗則
    於警詢時稱：「ZT-3589 號車我買來後都是被告在使用，我
    不知道他作何用途，警方在其內查獲之毒品等，不是我的，
    也不知道是誰的」等語（見警卷一第26-31 頁）；被告於警
    詢時則稱：「在ZT-3589 號車內查獲的物品都是我的，我平
    時使用2 輛自小客車代步，車號分別為ZT-3589 及VW-1929
    號，車主分別為黃信宗及黃信良，我自94年1 月中旬開始使
    用」等語（見警卷一第11-13 頁），嗣於檢察官偵查中，亦
    為相同內容之供述，而上開2 車之登記人確為黃信宗及黃信
    良，亦有車籍作業系統－查詢認可資料2 紙附卷可稽（見警
    卷一第49頁、警卷三第51頁），黃信宗與被告間係兄弟關係
    ，依常情尚無互為誣陷之虞，則上開被告與黃信宗所為相符
    之陳述自堪採信，則上開扣案之物於查獲時，確為被告持有
    之情，應可認定。
  (2)另依據查緝本案之員警侯安泰上開可以採信之證詞，可知本
    案原先警方監聽0000000000號行動電話，因係易付卡，無法
    得知申辦人，但從監聽內容中得知涉嫌販賣毒品之事實，惟
    不知涉案者為何人，警方前往監聽內容所提到之地點查看，
    因見到車輛（即ZT-3589 、VW-1929 ），經查車籍資料是黃
    信宗及黃信良，查緝對象之搜索票記載為黃信良及黃信宗之
    情，惟汽車為動產，登記名義人占有人非必一致，其使用人
    尤難遽認先後均同一人，其偶而交由他人使用者，所在多有
    ，是故亦難認登記名義人黃信良及黃信宗亦非全無使用之機
    會。而警方查獲本案時在上開ZT-3589 號車上查扣之行動電
    話中，有0000000000號行動電話1 支，而上開車輛平時係被
    告在使用，但並不能排除其他人使用之機會。另被告於警詢
    時稱：「查扣0000000000號行動電話，係我自94年5 月中旬
    開始使用，警方提示之行動電話通聯紀錄於94年6 月1 日至
    同年月19日所撥打及受話之通訊內容都是我所使用之通訊對
    話沒錯」等語（見警卷一第15頁），嗣於檢察官偵查中，其
    亦為相同內容之陳述（見94偵14299 卷第11頁），而警方搜
    索高雄縣鳳山市○○街35號處所時，當時係黃信宗在場，其
    時扣得行動電話2 支，有該搜索扣押筆錄可稽，而黃信宗自
    承該扣案之2 支行動電話為其所有並使用，雖未陳述上開
    0000000000號行動電話係其所有，但仍屬兄長黃信良所有為
    登記，查獲時黃信良仍在其住處，則應可認定0000000000號
    行動電話，查獲時既係被告持有中，被告雖曾自白係其使用
    之電話，但並不能完全排除他人之使用。況被告事後於原審
    審理時，否認該電話係其使用，又辯稱：「對話內容並非我
    」，原審則將該電話之錄音內容送聲紋鑑定，惟鑑定機關法
    務部調查局於96年3 月12日以調科參字第09600099490 號聲
    紋鑑定報告書函覆稱：「甲○○於本局接受錄音採樣時，發
    音不自然，非其原本之自然聲調，經與證物錄音帶聆聽比對
    分析結果，因不符合相同之聲紋特徵比對基礎，歉難鑑析兩
    者發音是否相同。」等語（見原審卷第313 頁），惟依罪證
    有疑有利被告之原則，在無其他確切證據證明監聽報告屬被
    告之聲音，觀諸警卷所附之該監聽譯文，開宗明義已表明係
    對黃信良為監聽。自應認定，該監聽內容為黃信良。
  (3)而上開監聽門號0000000000之通話內容所得錄音帶，經原審
    當庭勘驗結果如下，有原審勘驗筆錄在卷可稽（見原審95年
    12月1 日勘驗筆錄，原審卷第260-277 頁）：
  6 月9 日0 時41分33秒
    B ：喂！
    A ：你有連絡到人嗎？
    B ：這個喔！不知道有什麼問題的樣子，整天都關機。
    A ：（聽不清楚）
    B ：不知道，應該有問題啦！不然他不會這樣。他有在找我
        啊！
    A ：開26槍，沒有抓到1 個，幾個警察被打死，電視有報啦
        ！你看電視。
    B ：好！好！
    A ：一個叫高什麼德。
    B ：我看看。
  6 月9 日13點40分27秒
    B ：怎樣？
    A ：這是真空包的。
    B ：那夠嗎？
    A ：那怎麼知道夠不夠啦！
    B ：（聽不清楚）他有秤過。
    A ：好啊！
  6 月11日21時17分3 秒
    A ：喂！
    B ：（聽不清楚）硬的還有沒有？
    A ：有啊！
    B ：有喔！
    A ：要多少啊？
    B ：（聽不清楚）
    A ：（聽不清楚）
    B ：1 個5 ，1 個半的，另外1 個5 （聽不清楚），另外1
        個（聽不清楚）A ：1 個5 錢，1 個5 兩，1 個半粒的
        就對了啦！
    B ：對啦！
    A ：1 個5 兩的，1 個5 ，1 個半兩的，1 個5 兩的，1 個
        半粒的就對了啦！
    B ：對啦！1 個5 錢的啦！
    A ：啊5 錢就是半粒，你就講（聽不清楚）
    B ：對啦！對啦！
    A ：鐵牛那裡啦！
  6 月12日11時6 分50秒
    （無內容）
  6 月12日1 時43分49秒
    A ：他那個票剩1 張嗎？
    B ：是啊！
    A ：明天把他處理起來。
    B ：這樣喔！你是說那個「東京」那裡嗎？
    A ：嗯！
    B ：「東京」那裡嗎？
    A ：嗯！你不是說剩1 張嗎？
    B ：是啊！
    A ：明天把他處理起來。
    B ：好啊！好啊！
  6 月12日13時2 分25秒
    B ：「東京」那邊的茶葉說完了啦！啊那個，另外那個（聽
        不清楚）我們大家在我這裡拿2 斤的，那個說剩下1 斤
        啦！
    A ：可能（聽不清楚）
    B ：是啊!他剛才打電話在說啊！（聽不清處）
    A ：等一下，我（聽不清楚）
    B ：好啊！好啊！
  6 月12日13點40分27秒
    B ：喂，別急啦！他說4點至4點半啦！
    A ：（聽不清楚）
    B ：幹你娘！老子被他氣的。
  6 月12日13時44分8秒
    B ：好了啦！說要馬上處理啦！
    A ：好啦！
    B ：我現在在鐵牛這裡。
    A ：好啊！
  6 月12日19時38分25秒
    B ：喂！我「黑仔」。
    A ：嗯！
    B ：軟的拿2千好嗎？
    A ：好啊！好啊！
    B ：我在家。啊！我問一下，你硬的還有嗎？
    A ：有啦！有啦！
    B ：有喔！
    A ：對！
    B ：這樣，我明天跟你聯絡調半個。
    A ：好！好！
    B ：我在家喔！
    A ：好！好！
  6月12日19時45分43秒
    A ：哪一種？
    B ：硬的。
    A ：53給你啦！
    B ：這樣喔，好啦!我等一下再打給你。
  6 月12日19時50分31秒
    B ：喂，二哥喔！（聽不清楚）
    A  ：對。
    B ：你有空嗎？
    A ：有啦！有啦！
    B ：2 個小的，3 萬5 可以嗎？
    A ：2 個小的什麼？
    B ：鹹的，2 錢。
    A ：好啊！
    B ：3 萬5 ，你幫我束成3 個可以嗎？
    A ：要束成3 個喔？
    B ：是啊！我要拿給另外1 個，1 個剛關回來要做的啊！
    A ：有很趕嗎？
    B ：不趕，不趕。
    A ：沒關係，你40分會到嘛喔。
    B ：對啊！4 、50分啊！
    A ：好啊！好啊！
    B ：35，幫我束成3 錢。
    A ：好，好。
  6 月12日19時54分47秒
    B ：喂！我拿2 千過去給你。
    A ：拿去檳榔攤。
    B ：好，好。
  6 月14日11時3 分43秒
    （背景聲音：睡不著，今天還要輸贏那麼多錢，今天要輸贏
     一棟厝...105 ... 525 萬）
    B ：喂！
    A ：拿一塊二號給志成。
    B ：好。
    A ：（聽不清楚）他說他在難過。
    B ：好啊！
    A ：（聽不清楚）
    B ：好。
    A ：15分喔！
  6 月14日11時04分58秒
    B ：喂！
    A ：起來沒？
    B ：啊？
    A ：起來沒？
    B ：我叫他聯絡了啦！
    A ：（聽不清楚）
    B ：我有叫他聯絡了啦！
    A ：我跟你講喔！
    B ：是。
    A ：我昨晚最後還有跟你講一次，你知道嗎？
    B ：是。
    A ：喔！
    B ：我知道啦！
    A ：5 ，5
    B ：我知道啦！我知道啦！
    A ：知道啦喔！（聽不清楚）
    B ：好啦！好啦！
  6 月15日1 時31分38秒
    B ：喂！
    A ：我跟你說喔！
    B ：是。
    A ：你跟草仔講。
    B ：是。
    A ：說剩7 個啦！
    B ：剩7 個，要多少？
    A ：剩7 個，加2 個剛剛那個。
    B ：是。
    A ：加2 個剛剛那個喔!算1 塊110 給他。
    B ：好。（跟草仔商量中）
    A ：你拿給他聽，你拿給他聽，你拿給他聽啦！
  6 月15日2 時36分29秒
    A ：怎樣？你說。
    B ：你那個黃的蝦子拿半箱出來給我好不好？
    A ：好啊！好啊！
    B ：啊我
    A ：你多久到？
    B ：我去到你那裡5 分鐘就到了。
    A ：我差不多15分會到。
    B ：好，好，好，好。
  6 月15日2 時37分19秒
    B ：喂！
    A ：（聽不清楚）你現在趕去廟那裡。
    B ：是。
    A ：拿1 個半個給（聽不清楚）。
    B ：好。
    A ：要跟他收錢喔！
    B ：喔！收多少？
    A ：看他拿多少。
    B ：好。
    A ：你不要直接拿給他耶！
    B ：好。
    A ：啊！
    B ：好。
    A ：快點，他差不多10分就到了。你快點過去廟那裡。
  6 月15日20時11分27秒
    B ：喂！
    A ：我跟你說，剩3個都給你啦！
    B ：沒關係啦！（聽不清楚）我這55萬先給你啦！
    A ：我等一下再過去你...
    B ：你要快用...
    A ：（聽不清楚）
    B ：這55萬你先拿去。
    A ：好啦！好啦！我馬上到。
    B ：好啦！好啦！
  6 月16日0 時26分45秒
    B ：喂！
    A ：你有連絡到嗎？
    B ：聯絡不到。不知道什麼，怪怪的。
    A ：你還有別條線嗎？
    B ：我問看看，我再幫你問看看，我自己打給你。
    A ：好。
  6 月16日0 時27分31秒
    B ：你好！
    A ：你知不知道他差不多何時會回來？
    B ：他是上禮拜上去是說差不多月中才會回來，他說月中這
        邊，應該這2 天吧！
    A ：你現在過去問看看好不好？
    B ：他過去大陸了。
    A ：都沒有人留在這邊？
    B ：對呀！那裡沒人啊！他不在，那裡都沒人啊！
    A ：喔！這樣喔！
    B ：他回來我馬上告訴你。
    A ：好啊！好啊！
    B ：好，好，好，好。
  6 月17日1 時7 分1 秒
    B ：大哥喔！
    A ：嗯！
    B ：你那裡還有蝦子嗎？黃的。
    A ：有啊！
    B ：有嗎？
    A ：有啦！更好的。
    B ：喔！這樣喔！那我等一下再打給你。
    A ：好。
  6 月17日3 時8 分53秒
    B ：大哥喔！喂！
    A ：啊？
    B ：大哥喔！半箱。
    A ：好。
    B ：我 5分鐘就到了。
  6 月17日3 時20分21秒
    B ：大哥喔！
    A ：啊？
    B ：我在這裡。
    A ：馬上就到了。
    B ：喔！
  6 月17日9 時10分36秒
    B ：喂！大哥，我「小君」啦！要跟你拿6 千。
    A ：你去昨天那裡好不好？
    B ：昨天那裡喔？
    A ：對。
    B ：好，好，好。
  6 月17日9 時19分55秒
    B ：硬的有嘛喔！
    A ：要多少？
    B ：半粒。
    A ：喔！有啊！（聽不清楚）剩不多了喔！
    B ：要過去哪裡？
    A ：你人在哪裡？
    B ：我現在人在（聽不清楚）路這邊。
    A ：去鐵牛那裡就好了。
    B ：好啊！
  6 月19日0 時23分35秒
    A ：喂！
    B ：現在要整粒的有嗎？台南。
    A ：沒有了啦！今天都被（聽不清楚）拿走了。今天6 粒半
        都被他拿走了。
    B ：啊？都沒了喔？
    A ：是啊！
    B ：那明天呢？
    A ：明天也沒有。
    B ：不能跟他調1 粒回來喔？
    A ：人家上去台北了。
    B ：啊？
    A ：我用看看差不多多少啦！
    B ：喔！
    A ：再打給你啦！
    B ：好啊！好啊！
    A ：半粒以內可能還有。
  6 月19日9 時41分25秒
    B ：喂！
    A ：剩16兩啦！
    B ：他說用一半啦！
    A ：半粒嗎？
    B ：是。
    A ：好啊！半粒給他好了。
    B ：給他用2 次啦！
    A ：本來半粒就夠啦，怎麼會不夠呢？
    B ：好。
    A ：你快點啊！
    B ：那那個車...
    A ：車你叫啊，我又不知道他們的電話。
    B ：好啊！好啊！
  6 月19日0 時43分51秒
    A ：喂！
    B ：他說加2 個啦！
    A ：啊？
    B ：他說加2 個啦！
    A ：如果要，3 個都給你們，看要不要。
    B ：好啊！好啊！好啊！
    A ：就16個啊！剩這樣而已！沒有了。
    B ：好啦！好啦！
  6 月19日23時20分59秒
    B ：喂！
    A ：那硬的有了。
    B ：啊？
    A ：硬的有了啦！
    B ：喔！好啊！好啊！現在也很多人在找我。
    A ：好！
    B ：好啦！那...
    A ：都有了，兩個都有了。
  (4)就前開勘驗對話中所出現之若干暗語，證人侯安泰於原審審
    判中證稱：「擔任毒品查緝約10年，『女的』、『軟的』、
    「鹹的」是指海洛因，『男的』、『硬的』、『甜的』是指
    安非他命，『1 張』是1,000 元，『整粒』是1 公斤，「半
    粒」是半公斤，『茶葉』一般是指毒品，但不一定是何種毒
    品，要看價格才能知道，『半箱』可能係指半兩或是半公斤
    ，要用價格來判定」等語（見原審卷第299-304 頁）。由此
    觀之，上開對話內容確與毒品交易有關，則被告持有上開毒
    品之目的，應確係欲販賣無訛。然依上開內容，其中交易之
    對象、時間、地點、交易內容以及交易等約定是否業已完成
    ，均無足夠證據以資認定，尚難僅憑監聽對話內容即遽認被
    告有賣出海洛因及甲基安非他命之事實。況此係被告兄弟之
    聲音，觀諸警卷所附之該監聽譯文，開宗明義已表明係對黃
    信良為監聽。是故監聽所得對話內容是黃信良之聲音而非被
    告。
  (5)而關於上開毒品之來源及被告持有之目的，被告先後則有2
    種不同之辯解，其於94年6 月20日為警查獲起，即稱「查獲
    之毒品（及槍彈等諸物品）均為吳宗龍在高雄市前鎮區○○
    ○路與建盛街口旁之停車場交給我保管」；嗣於95年10月19
    日原審審判程序之後，則改稱「寄放之對象為黃信良而非被
    告，被告因黃信良患病而承擔責任」。前後所述不一，參諸
    前述監聽對話，既不能認定為被告之聲紋，而係其兄黃信良
    之對話，自應以後者為可採。
  本件被告為警查獲後，於94年6 月21日警詢時供稱：「寄放
    查扣物品之人為『吳宗榮』，年約43歲，已於94年6 月初死
    亡，槍彈部分是於94年4 月底在復興三路與建盛街口旁之停
    車場寄放，毒品部分是94年5 月底在上址停車場寄放」云云
    ；同日偵訊中供稱：「『吳宗榮』於94年4 月底在停車場寄
    放槍彈及毒品，該人已於94年5 月間死亡」云云；94年6 月
    28日偵訊中並稱：「確定該人為『吳宗榮』無誤」云云。然
    檢方查詢吳宗榮之年籍資料並無符合被告所述特徵者，此有
    戶籍查詢資料在卷可參；嗣於94年7 月4 日警詢中被告則更
    正稱：「該人是『吳宗龍』」云云；經檢方查詢「吳宗龍」
    之戶籍資料，較為符合者之出生日期為52年8 月15日，死亡
    日期為94年4 月30日，此亦有戶籍查詢資料在卷可參；嗣於
    94年7 月15日偵訊中被告復供稱：「寄放槍彈及毒品之時間
    是94年5 月底」；嗣於95年1 月24日再被警查獲持有另案槍
    彈之後，被告亦供稱：「該次查扣之物為吳宗龍於94年4 月
    底所寄放」云云，並於95年2 月10日偵訊供稱：「我與吳宗
    龍是好友，吳宗龍寄放後過幾天，吳宗龍之家人有發訃聞給
    我，我才知道吳宗龍死亡」云云。細繹被告於94年6 、7 月
    間之數次陳述，其距離被告所稱吳宗龍寄放物品之時間不久
    ，記憶應頗為清晰，倘若扣案物品確為吳宗龍所寄放，衡情
    吳宗龍與被告之交情應甚篤，被告亦不否認於吳宗龍死亡後
    過幾天即收到訃聞，則為何被告於94年6 、7 月間之數次陳
    述中，關於吳宗龍寄放物品與死亡之時間，前後竟有如此明
    顯之歧異？甚至誤記吳宗龍之姓名？凡此均與常情有違。由
    此觀之，吳宗龍應僅為被告之託詞，被告取得扣案毒品之對
    象應另有其人即其兄長黃信良。至於其取得之時間，本院認
    以初次警詢為準，亦即毒品部分之取得時間為94年5 月底。
  被告所稱因其兄黃信良罹患癌症末期而為其承擔責任一節，
    被告有如前開事實欄所列前科紀錄，此有臺灣高等法院被告
    前案紀錄表附卷可稽，可見被告前曾因毒品犯罪而判重刑，
    其當知事態之嚴重性，被告所稱係其兄黃信良交付，並不能
    因而減免其兄及其本人之罪責，益徵其後之供述為可信。
  (6)被告所述毒品之來源前後不一，法院尚無從認定其取得之來
    源及價錢，但該等毒品數量頗大，在交易市場上之價值頗高
    ，且查緝甚嚴，他人應不致隨意無償贈予被告，又本案尚查
    無證據可認係被告自行花錢購入或係被告與他人共同販賣之
    事實。再參諸被告自稱：「並未施用毒品」等語，且觀諸臺
    灣高等法院被告前案紀錄表，自前開事實欄所列犯罪紀錄之
    後，被告並無其他施用毒品之相關前科紀錄，則該等毒品應
    非供被告自己施用之情，應可認定。況按正常人（非久用成
    癮者）之海洛因一般劑量為每4 小時施用5 至10毫克（純品
    ），其最低致死劑量為200 毫克，若單次使用超過此劑量即
    有致命之可能性，甲基安非他命（甲基安非他命鹽酸鹽）每
    日正常使用劑量從2.5 毫克至25毫克之間，其最低致死劑量
    為1 公克等情，業經行政院衛生署管制藥品管理局93年10月
    1 日管檢字第0930009353號函述明確。一般施用毒品者，為
    避免持有大量毒品保存不易及增加查緝之風險，通常不會一
    次購入大量之毒品，本件被告所持有之海洛因及甲基安非他
    命數量頗多，顯已超過一般施用者所會持有之數量，益見應
    非供己所施用甚明。而毒品非法交易一向查禁嚴森，且重罰
    不寬貸，衡諸常情，倘非短期可獲鉅，應無平白甘冒被嚴查
    重罰高度之風險，貿然購入大量毒品。於94年6 月20日在被
    告車上查獲之磅秤1 臺（送驗結果呈甲基安非他命陽性，有
    高雄醫學大學附設中和紀念醫院編號0000-000檢驗報告為憑
    ），似此磅秤，依實務上所見，更是從事毒品犯罪之人用以
    分裝、改裝秤量以利販賣必用之衡器。是被告取得上揭大量
    毒品，連同磅秤均藏諸其自用之自小客車內，隨時隨車與人
    而易其地，衡情應以有利於被告之前揭自白為正確可信。
    本件扣案之毒品應為被告所持有，且持有之後起意販賣，應
    可認定。
  (7)至於公訴意旨雖認被告有賣出海洛因、甲基安非他命予不特
    定人之事實，依現有事證尚不足證明，業如上述。至查扣之
    解毒劑45瓶（驗後毛重421 公克，含第2 級管制藥品
    Diphenoxylate 狄芬諾西萊成分，有高雄醫學大學附設中和
    紀念醫院編號0000-000檢驗報告為憑，此部分犯行則未據起
    訴）、第三信用合作社塑膠袋1 個、7-11便利商店塑膠袋1
    個、夾鏈袋1 包、藍色手提袋1 個、阿里山高山茶葉袋1 斤
    裝3 個、阿里山高山茶葉袋半斤裝2 個、牛皮紙袋3 個、計
    票袋4 個、峰香煙盒1 個、黑色手提袋1 個、藍色棉布1 個
    、粉紅色布質包1 個、藍色小皮包1 個、MOTOROLA手機1 支
    （門號0000000000）、MOTOROLA手機1 支（門號0000000000
    ）、MOTOROLA手機1 支（門號0000000000）、NOKIA 手機1
    支（門號0000000000）、CAPTURE 手機（門號0000000000）
    等物，均不足以認定被告有賣出海洛因或甲基安非他命之事
    實達到無合理懷疑之程度。至於在證人黃信宗家中查獲之現
    金新臺幣335 萬8,700 元、灰色手提袋1 個、MOTOROLA手機
    1 支（門號0000000000）、PANASONIC 手機1 支（門號0000
    000000），證人黃信宗於警詢及原審審判中證稱：「係我所
    有之物」等語，並有黃信宗於中國信託商業銀行及台新銀行
    之存簿及往來明細可參，姑不論證人所述收入來源扣除支出
    與家中所餘現金有無不符，該處既無證據足認是被告所居住
    之處，且無其他事證足認該等物品為被告所有且與本件犯罪
    有關，則亦無從據以為不利被告之認定。
  (8)綜上所述，公訴意旨所稱被告賣出海洛因及甲基安非他命部
    分之事實，並不足以證明，僅能認定其意圖販賣而持有海洛
    因及甲基安非他命之行為。
三、新舊法比較適用：按「行為後法律有變更者，適用行為時之
    法律。但行為後之法律有利於行為人者，適用最有利於行為
    人之法律。」刑法第2 條第1 項定有明文。此所稱之「法律
    」，係指刑罰法律，即刑罰所依存的整體法律狀態，故此之
    法律，應指足以影響行為的可罰性與法律效果的法令而言，
    特別如刑罰權形成規範、成罪規範及科刑規範。又所謂法律
    變更，係指新舊刑罰法律之內容已有實質上變更，而發生有
    利或不利於行為人之情形( 例如: 刑罰之輕重不同，或犯罪
    構成要件之寬嚴有別等) ，始依修正後之刑法第2 條第1 項
    之規定，比較新舊法律適用；倘刑法條文雖經修正，但若僅
    屬單純之文字修飾（即修正法律用語如第15條、第30條），
    或條次移列（修正前第26條未遂犯得減輕其刑之規定移列第
    25條第2 項），或將實務見解或法理明文化（第55條但書、
    第59條），而不涉及刑罰之輕重、構成要件之變更，或其他
    有利、不利於行為人之情形者，即無庸依刑法第2 條第1 項
    之規定比較新舊法，而應依一般法律適用原則，適用「裁判
    時法」處斷（最高法院95年度台上字第7241號判決、最高法
    院95年11月7 日第21次刑事庭會議決議意旨參照）。茲:
  (一)自首部分而言，被告行為時之刑法第62條前段原規定對於未
    發覺之罪自首而受裁判者減輕其刑，亦即必減輕其刑而無裁
    量餘地，嗣後95年7 月1 日修正施行之新刑法則改為得減輕
    其刑，非必一律減輕其刑，比較結果以舊法對於被告較為有
    利。
  (二)刑法第47條關於累犯之規定雖亦有修正，而修正後累犯之適
    用範圍較小，雖本案不論依修正前或修正後之累犯規定，被
    告均構成累犯，但修正後之規定，仍對行為人較為有利。
  (三)惟上述法律變更經綜合比較結果，以整體適用修正前之規定
    較有利於被告，是依刑法第2 條第1 項前段規定，自應適用
    95年7 月1 日修正施行前之刑法相關規定論處。
四、論罪：
  (一)核被告意圖販賣而持有第一級、第二級毒品之行為，係犯毒
    品危害防制條例第5 條第1 項意圖販賣而持有第一級毒品罪
    及同條第2 項之意圖販賣而持有第二級毒品罪。公訴意旨認
    被告觸犯毒品危害防制條例第4 條第1 項、第2 項之販賣第
    一級、販賣第二級毒品罪，自有未恰，惟起訴之基本社會事
    實相同，應由法院變更法條審理之。被告以一行為而觸犯毒
    品危害防制條例第5 條第1 項、第2 項之罪，屬想像競合犯
    ，應論以較重之意圖販賣而持有第一級毒品罪。又被告有如
    前開事實欄所列前科紀錄，此有臺灣高等法院被告前案紀錄
    表在卷可參，其於有期徒刑執行完畢後，5 年內故意再犯本
    件有期徒刑以上之罪，為累犯，應依修正前刑法第47條規定
    加重其刑，但法定刑為無期徒刑部分，依法不得加重，僅就
    其餘法定刑部分加重之。另按刑法第62條所規定之自首，以
    對於未發覺之罪，向有偵查權之機關或公務員自承犯罪，進
    而接受裁判為要件；具有裁判上一罪關係之犯罪，苟全部犯
    罪未被發覺前，行為人僅就其中一部分犯罪自首，仍生全部
    自首之效力（最高法院90年度台上字第5435號判決意旨參照
    ），另具實質一罪關係之犯罪，於全部犯罪未發覺前，行為
    人已就其中一部分犯罪自首，亦生全部自首之效力。另按，
    刑法第62條規定，對於未發覺之罪自首而受裁判者，減輕其
    刑。但有特別規定者，依其規定。查本案於94年6 月20日查
    獲扣案之毒品，依前開證人侯安泰於原審審理中所述執行搜
    索進而查獲之經過情形，以及卷附搜索票所載案由為「毒品
    危害防制條例」、應扣押之物載為「有關毒品危害防制條例
    不法事證物」、受搜索人為「黃信良、黃信宗」可知，本件
    警方原先前往高雄縣鳳山市○○街35號偵辦販賣毒品案件時
    ，尚不知涉案之人為被告，而係由被告甲○○主動帶同警方
    前往停車場查獲毒品，而所謂犯罪未發覺前，包括不知犯罪
    人為何人（最高法院26年度渝上字第1839號判例意旨參照）
    ，故可認被告係於本案犯罪未發覺前即自首持有上開毒品之
    犯罪而接受裁判，意圖販賣而持有毒品乃實質上一罪，被告
    全部犯罪未發覺前，即自首，依上開說明，自生自首之效力
    ，是被告違反毒品危害防制條例犯行，應依修正前刑法第62
    條前段規定減輕其刑，其同時有刑法加重及減輕事由，依刑
    法第71條第1 項應先加後減。
五、撤銷改判理由：
    原審就此部分，認被告上開犯罪事證明確，而予以依法論科
    ，固非無見；惟查(一)被告係犯毒品危害防制條例第5 條第1
    項之意圖販賣而持有第一級毒品之罪，原審依販賣第一級毒
    品論斷，自有未合。(二)被告所犯毒品危害防制條例之意圖販
    賣而持有第一級毒品，應符合修正前刑法第62條自首之規定
    ，業如上述，原審判決以被告未坦承販賣犯行，而認與自首
    規定不符，尚有違誤；(三)96年6 月15日訂定之中華民國96年
    罪犯減刑條例，於96年7 月4 日經總統公布，於同年月16日
    施行，被告上開犯罪，係在96年4 月24日以前，所犯雖屬該
    條例第3 條第1 項所定不予減刑之罪，但被告係自首犯罪，
    業如上述，而合於該條例第6 條之規定，仍應依該條例規定
    減刑，原審未及依該條例規定減刑，亦有未恰；被告此部分
    上訴意旨否認販賣毒品犯行，尚非全無理由，此部分應由本
    院撤銷改判，被告犯數罪，且已定執行刑，此部分既因上訴
    而撤銷，原定之執行刑亦應併予撤銷。
六、量刑及沒收：
  (一)爰審酌被告意圖販賣而持有如事實欄所示之第一、二級毒品
    ，即海洛因（合計淨重579.36公克，純度51.90%，純質淨重
    300.69公克）及第二級毒品甲基安非他命（驗前總毛重為50
    68.3公克，純度約為96.4 %），數量不少，如流入市面，對
    於社會治安及民眾身心健康危害不淺，倖及時自首為警查獲
    ，而杜絕危害及其他一切情狀，量處有期徒刑14年。並依刑
    法第37條第1 項規定宣告褫奪公權8 年，以資懲儆。另96年
    6 月15日訂定之中華民國96年罪犯減刑條例，業於96年7 月
    4 日經總統公布，於同年月16日施行，被告此部分犯罪，係
    在96年4 月24日以前，雖屬該條例第3 條第1 項所列不予減
    刑之罪名，惟係自首，而依同條例第6 條規定，仍應減刑，
    爰依同條例第2 條第1 項第3 款、第7 條規定於裁判時減其
    宣告刑二分之一為有期徒刑7 年，褫奪公權部分亦依同條例
    第14條規定，比照主刑減刑標準減輕二分之一為褫奪公權4
    年。
  (二)沒收部分：
  (1)扣案海洛因4 袋（該4 袋海洛因中分別又裝有4 包、9 包、
    5 包、2 包，合計淨重579.36公克，空包裝重45.26 公克，
    純度51.90%，純質淨重300.69公克，送驗結果業如前述，又
    其包裝應無法與毒品完全澈底析離乾淨而應整體視為毒品）
    以及甲基安非他命8 包（驗前總毛重為5068.3公克，包裝塑
    膠袋總重65.80 公克，其中3 包內尚分裝有2 小包，另有1
    包內尚分裝有4 小包，取樣檢驗消耗0.22公克，純度約為96
    .4% 送驗結果業如前述，又其包裝應無法與毒品完全澈底析
    離乾淨而應整體視為毒品），應依毒品危害防制條例第18條
    第1 項前段規定沒收銷燬之。
  (2)紫色NOKIA 牌0000000000號行動電話1 支（含SIM 卡），雖
    係被告所持有，但非被告所有，且非供犯本件毒品犯罪所用
    之物，自不能宣告沒收。解毒劑45瓶（含狄芬諾西萊成分）
    ，雖有毒品成分，但尚不足認與本案具有關連性，尚不予宣
    告沒收，此部分可由檢察官斟酌是否另行偵辦。另扣案之第
    三信用合作社塑膠袋1 個、7-11便利商店塑膠袋1 個、夾鏈
    袋1 包、藍色手提袋1 個、阿里山高山茶葉袋1 斤裝3 個、
    阿里山高山茶葉袋半斤裝2 個、牛皮紙袋3 個、計票袋4 個
    、峰香煙盒1 個、黑色手提袋1 個、藍色棉布1 個、粉紅色
    布質包1 個、藍色小皮包1 個、MOTOROLA手機1 支（門號00
    00000000）、MOTOROLA手機1 支（門號0000000000）、MOTO
    ROLA手機1 支（門號0000000000）、NOKIA 手機1 支（門號
    0000000000）、CAPTURE 手機（門號0000000000）、現金新
    臺幣335 萬8,700 元、灰色手提袋1 個、MOTOROLA手機1 支
    （門號0000000000）、PANASONIC 手機1 支（門號00000000
    00），扣案之磅秤1 臺（含甲基安非他命成分）均無積極證
    據足認為被告所有，供犯罪所用之物或犯罪所得之物，亦不
    予宣告沒收，附此敘明。
七、被告另被訴違反槍砲彈藥刀械管制條例部分，已經原審判決
    確定，不另論列，附此明。
據上論結，應依刑事訴訟法第369 條第1 項前段、第364 條、第
299 條第1 項前段，毒品危害防制條例第5 條第1 項、第2 項、
第18條第1 項前段，刑法第2 條第1 項前段、第11條、第55條、
修正前第47條、第62條前段、第37條第1 項，中華民國96年罪犯
減刑條例第2 條第1 項第3 款、第6 條、第7 條、第14條，判決
如主文。
本案經檢察官彭南雄到庭執行職務。
中    華    民    國    99    年    6     月    8     日
                刑事第二庭  審判長法  官  林正雄
                                  法  官  黃壽燕
                                  法  官  陳啟造
以上正本證明與原本無異。
如不服本判決應於收受本判決後10日內向本院提出上訴書狀，其
未敘述上訴理由者，並得於提起上訴後10日內向本院補提理由書
狀（均須按他造當事人之人數附繕本）「切勿逕送上級法院」。
中    華    民    國    99    年    6     月    8     日
                                  書記官  林明威
附錄本判決論罪科刑法條：
毒品危害防制條例第5 條第1 項、第2 項
意圖販賣而持有第一級毒品者，處無期徒刑或 10 年以上有期徒
刑，得併科新臺幣7 百萬元以下罰金。
意圖販賣而持有第二級毒品者，處5 年以上有期徒刑，得併科新
臺幣5 百萬元以下罰金。

司法院資訊處製作；財團法人民間司法改革基金會備份。
